【裁判字號】    90,上易,302
【裁判日期】    901231
【裁判案由】    毀損
【裁判全文】
臺灣高等法院花蓮分院刑事判決                      九十年度上易字第三二號
    上  訴  人  臺灣花蓮地方法院檢察署檢察官
    被      告  甲○○
右上訴人即被告因毀損案件，不服臺灣花蓮地方法院九十年度玉易字第二號，中華民
國九十年九月十七日第一審判決（起訴案號：臺灣花蓮地方法院檢察署九十年度偵字
第二八○號）提起上訴，本院判決如左：
    主  文
上訴駁回。
    理  由
一公訴意旨略以：被告甲○○受雇於訴外人謝春妹（另案經判決無罪確定），於民國
  （下同）八十九年十二月二十六日下午二時許，在花蓮縣玉里鎮○○路一０二號前
  ，以挖土機毀損同鎮○○○道路約長十公尺、寬三公尺，足生損害於該鎮公所，因
  認被告涉有刑法第三百五十四條之毀損罪嫌云云。
二按犯罪事實應依證據認定之，無證據不得推定其犯罪事實；又不能證明被告犯罪或
  其行為不罰者，應諭知無罪之判決，刑事訴訟法第一百五十四條、第三百零一條第
  一項分別定有明文。又按刑法第三百五十四條之毀損罪，須以毀棄、損壞他人之物
為其要件，若毀損自己所有之物，即不構成毀損罪。復按動產因附合而為不動產之
  重要成分者，不動產所有人取得動產所有權，民法第八百十一條亦有明文規定。
三訊據被告固不否認有以挖土機挖掘前揭道路之事實，惟堅決否認有何刑法第三百五
  十四條毀損罪之犯嫌，辯稱：伊挖的道路坐落於訴外人謝春妹的土地上，開挖前，
  謝春妹說有經鎮公所之口頭同意，伊本人也有至鎮公所告知鎮○○○○道路一事。
  因系爭道路水溝加蓋，會造成水無法進入水田，故伊才加以改善，且伊將水溝蓋子
  挖開後，系爭道路仍可供人通行，惟車子沒有辦法通行等語。
四查本件公訴人認被告涉有右揭犯行，無非以被告以挖土機挖掘前揭道路之事實、證
  人即花蓮縣玉里鎮公所技士鄧明奎之證詞、現場照片二幀及花蓮縣玉里地政事務所
  複丈成果圖乙紙為證。然查前揭道路坐落於訴外人謝春妹所有之花蓮縣玉里段四九
  九─八與四九九─一四地號土地上之事實，業據訴外人謝春妹被訴損毀案件時（八
  十九年度易字第四四０號），經花蓮縣玉里地政事務所測量屬實，並有該地政事務
  所複丈成果圖乙紙附卷足參。花蓮縣玉里鎮公所在訴外人謝春妹所有之土地上舖設
  水泥建築道路，該道路與土地無從分離，已因附合關係依民法第八百十一條之規定
  而由不動產所有人即訴外人謝春妹取得所有權。從而，訴外人謝春妹僱用被告以挖
  土機開挖前開道路，係損壞「自己之物」，揆諸前開說明，尚難以毀損罪責相繩被
  告。
五上訴人上訴意旨再執被告所毀損之道路，係花蓮縣玉里鎮公所所舖設之道路，因該
  道路之公共地役關係存在多年，居民亦習慣於其上通行，被告毀損道路之行為，已
  嚴重影響當地居民日常生活為由，指摘原判決不當，惟系爭道路坐落之土地是否存
  有公共地役關係，尚需另案審酌確認，本院尚不得因系爭道路經挖掘後，影響當地
  居民日常生活甚鉅為由，遽認國家對於前揭土地擁有公用地役權，並認土地所有權
  即歸屬國家所有；再者前開土地所有權人既為訴外人謝春妹，花蓮縣玉里鎮公所縱
  在該土地上舖設道路，依前揭說明，該道路亦因附合關係而由訴外人謝春妹取得所
  有權，被告挖掘該道路之行為，實與毀損罪之構成要件有間，上訴人指摘原判決不
  當，自無理由。
六綜上所述，被告所為核與刑法第三百五十四條毀損罪之構成要件有間，自不得遽依
  該條之罪名相繩。此外，本院復查無其他積極證據足證被告涉有毀損犯嫌，自應為
  無罪之諭知。原判決審酌至此，亦為相同之認定，認事用法均無不合。本案上訴人
  之上訴為無理由，應予駁回。
據上論斷，應依刑事訴訟法第三百六十八條判決如主文。
本案經檢察官崔紀鎮到庭執行職務。
中      華     民      國     九 十    年     十 二   月    三 十 一    日
                                  審判長法官  謝  志  揚
                                        法官  莊  謙  崇
                                        法官  賴  淳  良
右正本證明與原本無異。
本件不得上訴。
                                      書記官  邱  廣  譽
中      華     民      國     九 十    年     十 二   月    三 十 一    日


司法院資訊處製作；財團法人民間司法改革基金會備份。
